【裁判字號】    97,交聲,122
【裁判日期】    970516
【裁判案由】    交管條例聲異
【裁判全文】
臺灣板橋地方法院交通事件裁定         97年度交聲字第122號
原處分機關  臺北市交通事件裁決所
異  議  人
即受處分人  黃雪娥即甲○○○
上列異議人因違反道路交通管理處罰條例案件，對於臺北市交通
事件裁決所於中華民國95年11月9 日所為裁決處分（原處分案號
：北市裁四字第裁22-A00000000號），聲明異議，本院裁定如下
：
    主  文
原處分撤銷。
黃雪娥即甲○○○不罰。
    理  由
一、聲明異議意旨略以：異議人即受處分人黃雪娥即甲○○○主
    張其所有之車牌號碼為6B-3853 號自用小客貨車，於民國92
    年間已託案外人乙○○交給丙○○向監理處辦理報廢繳銷，
    詎丙○○未將汽車辦理報廢繳銷，且將汽車車牌掛在車上繼
    續使用，發生多次違規事件，至94年12月21日上開車牌方被
    查扣，而終止所有違規行為，故92年度以後之罰款應由丙○○負責。伊到目前（97年4月8日）為止都沒有收到本件之違
    規通知單及裁決書，伊之送達處所為臺北縣中和市○○路23
    6 巷24弄70號。爰請求撤銷原處分等語。
二、按「處理違反道路交通管理事件，有關文書送達之程序，依
    行政程序法之規定。」、「對於當事人之送達，有下列各款
    情形之一者，行政機關得依申請，准為公示送達︰一、應為
    送達之處所不明者。二、於有治外法權人之住居所或事務所
    為送達而無效者。三、於外國或境外為送達，不能依第86條
    之規定辦理或預知雖依該規定辦理而無效者。有前項所列各
    款之情形而無人為公示送達之申請者，行政機關為避免行政
    程序遲延，認為有必要時，得依職權命為公示送達。當事人
    變更其送達之處所而不向行政機關陳明，致有第一項之情形
    者，行政機關得依職權命為公示送達。」，違反道路交通管
    理事件統一裁罰標準及處理細則第5 條、行政程序法第78條
    分別定有明文。復按「本條例之處罰，受舉發違反道路交通
    管理事件之受處罰人，認為受舉發之違規行為應歸責他人者
    ，應於舉發違反道路交通管理事件通知單應到案日期前，檢
    附相關證據及應歸責人相關證明文件，向處罰機關告知應歸
    責人，處罰機關應即另行通知應歸責人到案依法處理。逾期
    未依規定辦理者，仍依本條例各該違反條款規定處罰。」、
    「本條例之處罰，受舉發違反道路交通管理事件之被通知人
    ，認為受舉發之違規行為應歸責他人者，應於通知單記載之
    應到案日期前，檢附相關證據及足資辨識、通知應歸責人之
    證明文件，向處罰機關告知應歸責人，處罰機關應即另行通
    知應歸責人到案依法處理。逾期未依規定辦理者，仍依本條
    例各該違反條款規定處罰。」，道路交通管理處罰條例第85
    條第1 項、違反道路交通管理事件統一裁罰基準及處理細則
    第36條亦分別定有明文。
三、經查，上開車牌號碼為6B-3853 號之車牌係經異議人於94年
    間託案外人乙○○交給丙○○向監理處辦理報廢繳銷，惟丙○○未將汽車辦理報廢繳銷，且將汽車車牌掛在車上繼續使
    用，嗣丙○○於94年12月17日19時01分許及同日19時05分許
    在臺北市○○○路與松江路路口因無照駕駛、使用註銷之牌
    照行駛等（同時）違規行為，而遭臺北市政府警察局中山分
    局交通分隊警員諶佳宏攔停舉發，並當場製作臺北市政府警
    察局北市警交大第A00000000 號、第A00000000 號舉發違反
    道路交通管理事件通知單（下稱通知單，其中第A00000000
    號通知單係對於汽車駕駛人丙○○製單舉發，另第A0000000
    0 號通知單即本件聲明異議之通知單則係對於汽車所有人黃
    雪娥即甲○○○製單舉發）交付丙○○簽收，且吊扣上開車
    牌號碼為6B -3853號之車牌。又本件聲明異議之通知單及臺
    北市交通事件裁決所北市裁四字第裁22-A7I302797號違反道
    路交通管理事件裁決書（下稱裁決書）所載之車主（即異議
    人黃雪娥即甲○○○）地址均為臺北市○○區○○街52之1
    號1 樓（即汽車車籍資料所示之地址，見本院卷第10頁），
    並非異議人（異議人甲○○○係獨資商號，依法應以其負責
    人黃雪娥為法律上之主體）之住所臺北縣中和市○○路236
    巷24弄70號（異議人黃雪娥自68年12月31日遷入該址，至今
    仍住於該址，有黃雪娥戶籍資料附於本院卷第31頁），亦非
    異議人設於臺北縣汐止市○○街7 號1 樓之營業所（見本院
    卷第21頁甲○○○營利事業登記資料查詢）。嗣臺北市交通
    事件裁決所因上開裁決書於95年11月16日遭郵務士以「應受
    送達人住居所已遷移他處」為由退回，而逕以公示送達之方
    式對於異議人送達等情，業經異議人陳明在卷，復據證人乙○○、丙○○到庭結證（見本院卷第39至42頁）明確，且互
    核相符，此外，並有上開通知單2 紙、裁決書2 紙、交通部
    公路總局臺北區監理所送達證書及臺北市交通事件裁決所送
    達證書各1 紙、甲○○○營利事業登記資料查詢、臺北市交
    通事件裁決所97年2 月13日函、訴訟（行政）文書不能送達
    事由報告書、遭退回之信封、臺北市政府公報96年夏字第17
    期目錄、臺北市交通事件裁決所96年4 月11日北市裁四字第
    09632 858500號公告、臺北市交通事件裁決所公示（違反道
    路交通管理事件裁決書）送達名冊、一次裁決查詢報表、汽
    車車籍查詢各1 份附卷可稽，綜上足見，本件裁決書僅對於
    異議人之臺北市○○區○○街址為送達，並未對於異議人之
    上開戶籍地及營業所為送達，尚無「應為送達之處所不明者
    」之情事，故臺北市交通事件裁決逕以公示送達之方式對於
    異議人送達，即於法不合，自不生公示送達之效力，臺北市
    交通事件裁決所認本件已逾聲明異議之20日期間，即有誤會
    。再者，依上所述，顯見異議人非本件舉發當時之實際駕駛
    人，異議人尚無本件通知單所示之違規事實，原處分機關未
    予詳查，即遽予裁罰，尚有未洽。從而，本件異議為有理由
    ，爰將原處分撤銷，並自為裁處，而諭知異議人不罰，以期
    適法。至駕駛人丙○○所為之本件違規行為，則應由原處分
    機關另行依法處理，併予明。
四、依道路交通案件處理辦法第20條前段裁定如主文。
中    華    民    國    97    年    5     月    16    日
                  交通法庭      法  官  楊千儀
上列正本證明與原本無異。
如不服本裁定，應於裁定送達後5 日內明抗告理由，向本院提
出抗告狀。
                                書記官  林美萍
中    華    民    國    97    年    5     月    16    日


司法院資訊處製作；財團法人民間司法改革基金會備份。
